【裁判字號】    89,上易,41
【裁判日期】    890614
【裁判案由】    損害賠償
【裁判全文】
臺灣高等法院高雄分院民事判決  八十九年度上易字第四十一號
      上  訴  人        乙○○.
      訴訟代理人        丙○○.
                              .
      上  訴  人        甲○○.
      兼      右
      訴訟代理人        丁○○.
右當事人間損害賠償事件，上訴人對於中華民國八十八年十一月五日臺灣高雄地方法
院八十八年度附民字第二五三號第一審刑事附帶民事訴訟判決提起上訴，經刑事庭移
送前來，本院判決如左：
      主      文
兩造上訴均駁回。
第二審訴訟費用由上訴人各自負擔。
      事      實
甲、上訴人丁○○、甲○○方面：
一、聲明：求為判決：
（一）原判決不利於上訴人丁○○、甲○○部分廢棄。
（二）前開廢棄部分，對造在第一審之訴及假執行之聲請駁回。
（三）對造之上訴駁回。
二、陳述：除引用與原審判決書記載相同者外，另補稱：
（一）對造被傷害時，上訴人等均未在場。刑事確定判決事實認定上訴人二人夥同七
      、八人分持鐵條、木棍等物毆打乙○○，但乙○○則僅「上唇銼頓撕裂傷二公
      分’左中指頓挫傷瘀血、頭部頓挫瘀血傷二公分之傷害」，顯有違證據法則，
      理由矛盾。
（二）上訴人甲○○為七十老人，是日上午因停車問題無故遭乙○○踢傷，當日下午
      七時三十分許與案外人陳海泡茶，事後返家時糾紛已告結束，並未參與共同傷
      害。
（三）退而言之，丁○○一介女流竟能毆傷乙○○？但其所受輕傷，何來精神受害？
      且其肇事於先，倘准予賠償，何啻鼓勵人民先動手先贏，此風洵不可長，是以
      ，縱有其事，請改判諭賠償新台幣一元，以示對乙○○本件不當行為之懲罰。
三、證據：提出戶籍謄本二件、在職證明書一紙。
乙、上訴人乙○○方面：
一、聲明：求為判決：
（一）原判決不利於上訴人乙○○部分廢棄。
（二）右廢棄部分，對造應再連帶給付上訴人乙○○新台幣（下同）四十五萬元，及
      自民國八十八年六月二十六日起至清償日止，按年息百分之五計算之利息。
（三）對造之上訴駁回。
（四）第一、二審訴訟費用均由對造負擔。
二、陳述：除引用與原審判決書記載相同者外，另補稱：
（一）上訴人乙○○主張之對造傷害等事實，業經鈞院八十八年度上易字第二三二六
      號刑事判決認定在案，自係真實，對造抗辯並無侵權行為，顯無可取。
（二）按酌定精神損害賠償金額，應審酌兩造身分、地位、職業、及被害人受傷之程
      度與精神損害之大小，原審未詳予調查斟酌，即認由對造賠償五萬元為適當，
      顯失依據。
三、證據：除援用原審之證據方法外，另提出薪資明細表一紙。
丙、本院依職權函調本院八十八年度上易字第二三二六號與臺灣高雄地方法院八十八
    年度易字第一八０六號刑事卷及臺灣高雄地方法院檢察署八十八年度偵字第七０
    三二號偵查卷，並予影印附卷。
      理      由
一、上訴人乙○○起訴主張：對造甲○○、丁○○於八十八年二月二十四日下午七時
    許，夥同並推由七、八名不詳姓名之成年者，無故侵入伊住處，分持鐵條、木棍
    等物毆打伊成傷，伊自得依侵權行為法律關請求對造連帶賠償精神損害金五十萬
    元及其法定遲延利息等情。（按原判決准其請求五萬元，而駁回其餘請求部分據
    其提起上訴）。
二、上訴人甲○○、丁○○則以：伊二人並未在場，未毆打乙○○，亦未叫人毆打，
    且乙○○之傷輕微，顯不可能是七、八人共同持鐵條、木棍所毆傷，伊二人不負
    賠償責任等語置辯。
三、查上訴人乙○○主張前開為上訴人甲○○、丁○○夥同並推由七、八名成年人毆
    傷之事實，已據其在刑事附帶民事訴訟中引用提出於刑事案卷內所附診斷證明書
    一紙及確定刑事判決為證，並經本院函調上開刑事案卷與偵查卷核明並有其影印
    卷可稽。上訴人甲○○、丁○○確火夥同並推由其他不詳姓名之成年人七、八人
    ，共同傷害乙○○之事實，除據乙○○指訴及證人薛秋風在刑案證實外並據證人
    即至現場處理之警員陳典尉於刑案第一審法院結證稱：「．．乙○○在派出所有
    說丁○○帶人去打他，丁○○稱早上你也打我」等語；顯見丁○○在派出所並未
    否認乙○○指述其傷害之事，其事後所辯未在場，其逛街至約九時後返家之語，
    及所舉證人陳淑惠附和其詞所證當日下午六時至八時與丁○○逛街之語，顯相矛
    盾而與事實不符，自無可採。至證人陳海所證當日下午五時至九時許與甲○○在
    朋友處泡茶等語，亦與甲○○在刑案一審所供稱自己泡茶看電視。直至九點多便
    回家等語不符，亦無可採，以上均有刑事案卷足稽；至上訴人乙○○所受傷害雖
    僅三處裂傷、挫傷、瘀血，但七、八人僅係夥同在場而有共同犯意聯絡，非必共
    同下手傷害，自不能以傷勢輕重而為上訴人甲○○、丁○○未共同傷害之認定，
    上訴人甲○○、丁○○以此抗辯其等無傷害行為，尚無可取。是上訴人乙○○主
    張上訴人甲○○、丁○○二人有共同傷害之侵權行為之事實，堪信為實在。
四、原審以：按附帶民事訴訟之判決，應以刑事訴訟判決所認定之事實為據，認上訴
    人乙○○主張之事實，有刑事判決可稽，堪予認定。其主張因遭上訴人甲○○、
    丁○○毆打成傷，受有精神上損害，依侵權行為損害賠償法則請求甲○○、丁○
    ○二人連帶賠償，依民法第一百八十四條第一項前段、第一百八十五條第一項及
    第一百九十五條第一項規定自屬有據。茲審酌乙○○所受上唇銼頓撕裂傷二公分
    、左中指頓挫傷瘀血、頭部頓挫傷瘀血傷二公分等傷害，所造成精神上痛苦與不
    便之程度，並斟酌乙○○在其家旁開設鐵工廠，丁○○從事食品小生意（八十八
    年八月起改在星器企業社任作業員）、甲○○無業等身分、財力情狀，認乙○○
    之請求以五萬元為適當，而就乙○○請求甲○○、丁○○連帶賠償五萬元及自起
    訴狀繕本送達之翌日即八十八年六月二十六日起至清償日止，按週年利率百分之
    五計算之利息予以准許，而駁回乙○○逾此範圍請求之判決，經核並無違誤，甲
    ○○、丁○○上訴意旨否認有侵權事實求予廢棄改判，乙○○上訴意旨以其精神
    損害非輕指摘原判決不當，均無理由，應予駁回。
五、據上論結：本件兩造之上訴均為無理由，依民事訴訟法第四百四十九條第一項、
    第七十八條、第八十五條第一項前段判決如主文。
中      華      民      國    八十九    年      六      月    十四      日
                                      臺灣高等法院高雄分院民事第五庭
~B1審判長法官  蔡明宛
~B2法      官  李炫德
~B3法      官  林健彥
右為正本係照原本作成。
不得上訴。
中      華      民      國    八十九    年      六      月    十五      日
~B法院書記官  廖素珍
                                                                        Ａ


司法院資訊處製作；財團法人民間司法改革基金會備份。
